【裁判字號】    90,易,8
【裁判日期】    900406
【裁判案由】    公共危險
【裁判全文】
臺灣臺北地方法院刑事判決                                九十年度易字第八號
    公  訴  人  臺灣臺北地方法院檢察署檢察官
    被      告  丙○○○
    選任辯護人  鄭淑屏
                宣玉華
右列被告因公共危險案件，經檢察官提起公訴（八十九年度調偵字第八０三號），本
院判決如左：
      主  文
丙○○○失火燒燬如附表一、二所示之物致生公共危險，處拘役肆拾日，如易科罰金
，以參佰元折算壹日，緩刑貳年。
      事  實
一、丙○○○租用台北市○○○路二十號十一樓之十，並於該處開設「東吾實業有限
    公司」（下稱東吾公司），平日即有吸菸之習慣，本應隨時注意將菸蒂確實熄滅
    ，以免菸蒂掉落蓄熱後引燃其他物品，造成失火之危險，於民國八十九年九月一
    日晚上六時五十分許，丙○○○離開辦公室時，依當時情形並無不能注意之情事
    ，竟疏未注意將菸蒂等可能引燃之火種確實熄滅，致遺留之菸蒂等火種經蓄熱燻
    燒致起火燃燒，燒燬丙○○○所有如附表一所示之物，於同日晚上十一時許，經
    在同址十一樓之九開設「競研國際開發股份有限公司」（下稱競研公司）兼住家
    之甲○○發現丙○○○使用之前開屋內冒出黑煙，立刻通知管理員丁○○報警，
    同棟住戶吳林金足、賴穎亦等人見狀亦逃離火場，火勢則由十一樓之十陽台往十
    一樓之九之屋內延燒，燒燬如附表二所示甲○○及競研公司所有之物，因該棟建
    築物係屬集合住宅大樓，火災已嚴重影響其他住戶之居家安全，致生公共之危險
    ，火勢經台北市政府消防局搶救於翌日（即二日）凌晨零時五十分許撲滅。
二、案經甲○○訴由台北市政府警察局中山分局報請台灣台北地方法院檢察署檢察官
    偵查起訴。
      理  由
一、訊據被告丙○○○固坦承於前揭時、地，其租用之房屋失火致延燒至告訴人甲○
    ○使用之房屋等事實，惟矢口否認有何失火犯行，辯稱：當天晚上伊在辦公室泡
    茶招待友人，雖伊有抽煙，但將煙蒂置於煙灰缸內，煙灰缸距火災調查報告所稱
    之起火點有一段距離，不可能係煙灰缸內煙蒂引發火災云云。經查：
（一）本件火災係由被告租用之台北市○○○路二十號十一樓之十之「東吾公司」於
      八十九年九月二日晚上十一時許失火所引起一節，業據告訴人甲○○指述甚詳
      ，核與目繫證人即大樓管理員丁○○及同棟住戶吳林金足、賴穎亦等人於警訊
      時證述情節相符。而現場台北市中山區○○○路二十號十一樓之九即告訴人之
      屋內，以辰示間東南側一帶之樓頂板、置物架、鐵櫃及衣架均靠上半段變色較
      深，顯係火勢在某一個高度燃燒，再由鋁門窗上窗型冷氣機之散熱片與東側陽
      台堆積之雜物及鋁窗、牆壁燃燒情形，均顯示火、煙係由十一樓之十陽台往十
      一樓之九屋內延燒，為十一樓之十屋內則受火燒燬較嚴重，並參酌前開證人所
      陳起火處均係十一樓之十所起，則十一樓之十係起火戶一節，堪予認定。
（二）而現場十一樓之十屋內裝璜物品格局，以被告辦公室內受火燬較強烈，其餘隔
      間僅受輕微燻燒，顯係火係由被告辦公室往其他隔間延燒。該辦公室門旁之書
      櫃由南往北被燒成斜形狀，殘餘之沙發椅背、扶手均以西南角燒斷、碳化較嚴
      重，又該沙發椅後方之水泥牆以西側下方變色較白，愈往南側變色與龜裂愈嚴
      重，顯然火於南側燃燒較強。而南面分離式冷氣東側下方由內往外燒熔、顯然
      東側火勢較低，再由辦公桌及桌上電腦與電腦主機燃燒情形均顯示靠桿南側受
      火燒燬較嚴重，另置於東側牆邊堆放之紙箱幾乎嚴重燒燬，被告辦公室之火勢
      均靠鋁門窗東側前近受火燃燒較強烈，火係由該處先起火燃燒後，再向四處擴
      大延燒，亦即該處為起火點等節，業據台北市政府消防局火災原因調查報告書
      載敘甚明，並有火場鑑識照片在卷可稽。
（三）而前開起火處並未發現可疑殘留物或疑似縱火劑，並將沙發椅旁及鋁門窗前殘
      留物鑑驗結果，均未檢出石油系促燃劑，被告亦陳稱屋內並無物品被翻動或遭
      竊等語，且消防隊係破門進入滅火等情，此有火災出動觀察表一紙在卷可參，
      經檢視電腦配線及掉落於起火處附近之日光燈殘骸，均未發現有短路現象日光
      燈之無熔絲開關係呈關閉狀態，而垂落之室內電源配線亦未發現有短路熔痕，
      地板上亦無短路熔珠及電線經過，被告亦告稱離開辦公室時已關閉電腦、室內
      照明，現場排除縱火、電氣等失火因素。惟被告自承於離開辦公室前，曾於友
      人在該處吸菸等語，且現場辦公桌面上有一菸灰缸已破裂，裡面有濾嘴，為起
      火處雖未發現垃圾筒殘骸，惟附近堆放之紙箱，若掉落未熄菸蒂，其熱源經蓄
      熱燻燒不無可性，故不排除遺留火種（含煙蒂）經蓄熱燻燒致起火燃燒之可能
      性，亦經前開火災原因調查報告書指陳甚詳，並經證人即台北市消防局隊員乙
      ○○於本院訊問時證述在卷可參（見本院九十年三月七日訊問筆錄），雖被告
      辯稱伊辦公桌距起火處有段距離，且煙灰缸擺在辦公卓上，不可能係因菸蒂所
      引起火災云云。惟火場經鑑識人員事後檢視結果，排除遭人侵入之縱火可能，
      而辦公室之電器配線，亦無短路燒熔等跡象，亦將電氣走火因素排除，則被告
      抽菸之菸蒂為現場之唯一火種，是被告走動至起火處不慎掉落煙蒂或煙灰，經
      蓄熱燻燒致起火燃燒之事能性甚高，前開火災調查報告書關於本件起火研判，
      並無違誤之處，堪予採信。
（四）查被告所承租之前揭房屋係屬集合住宅之一部，與他人之住宅結合為一整體建
      築，就公共安全言，具有不可分性，與昔日房屋之獨棟式建築，自不可相提並
      論，故被告自己使用之住宅內失火，實與整棟公寓或大廈失火無異，觀之本件
      失火燒燬前揭房屋內之物品，並已延燒告訴人使用之住宅，倘非消防人員救火
      得宜，火勢顯有擴大四處流竄之可能，因此本件被告失火燒燬自己所有如附表
      一所示之物及告訴人及競研公司所有如附表二所示之物，顯對與上開房屋相連
      之其餘建築物安全具有危險性，即其失火行為顯已致生公共危險甚明。
（五）綜上各節，被告吸菸本應隨時注意將菸蒂確實熄滅，以免引起火災，依其情形
      並無不能注意之情事，竟於離開辦公室前疏未將菸蒂熄滅，致菸蒂掉落蓄熱後
      引燃其他物品，燒燬如附表一、二所示之物，其過失責任至為灼然，且其過失
      與失火燒燬前開之物亦有相當因果關係，是被告空言否認犯行，要屬事後卸責
      之詞，不足採信。本件事證已臻明確，被告犯行堪以認定。
二、按刑法第一百七十三條第二項失火燒燬現供人使用之住宅罪，並無處罰未遂犯之
    規定，而該條所謂燒燬，係指經火力燃燒，喪失物之效用而言，必須其物喪失主
    要效用，始得謂失火既遂，如僅將房屋內之傢俱、電器用品等物焚燬，於房屋本
    身尚未達喪失其效用之程度者，即不得竟以該罪相繩，而如前開房屋內電器用品
    、傢俱等物為他人所有，亦僅能論以刑法第一百七十五條第三項失火燒燬他人所
    有物罪，最高法院七十一年度台上字第六五八三號判決意旨參照。是觀諸本件被
    告失火所燒燬者，不外係前述房屋內部如附表所示之裝潢、辦公設備及產品等物
    品，至於房屋之屋樑、牆板等主要結構部分，並未喪失效用，此觀諸卷附調查報
    告書所附之現場照片即明，是本件建築物之主要構造之遮蔽風雨、供人棲身等使
    用效能並未喪失，是被告失火燒燬如附表一、二所示住宅等以外之物事實，核其
    所為，係犯刑法第一百七十五條第三項之失火燒燬住宅等以外物罪。公訴意旨認
    應依刑法第一百七十三條第二項之失火燒燬建築物罪處斷，尚有未洽，惟起訴事
    實相同，爰依刑事訴訟法第三百條規定，變更此部分起訴法條。又刑法上之失火
    罪其直接被害法益為一般社會之公共安全，雖私人財產法益同時亦受有侵害，但
    本罪係列入公共危險章內，自以社會公安之法益為重，故以一個失火行為燒燬數
    人之物，仍只成立一罪，特此陳明。爰審酌被告為不慎失火引發火災，事後業與
    告訴人達成民事和解，並賠償屋主之損失，且負責清理並修繕該大樓因滅火所污
    損之公共空間，並將廢棄物清運處理，此有工程估價單、和解書，在卷可稽，被
    告犯後態度尚稱良好等情狀，量處如主文所示之刑。又按被告行為後，刑法第四
    十一條業於九十年一月十日經總統公布，並於同年月十二日生效，關於易科罰金
    適用範圍擴大為「最重本刑五年以下有期徒刑之罪，而受六月以下有期徒刑或拘
    役之宣告」，經比較新舊法結果，以修正後之新法對被告較為有利，依刑法第二
    條第一項前段之規定，應依新修正之刑法第四十一條第一項前段規定諭知易科罰
    金之折算標準，以資懲儆。末查，被告未曾受有期徒刑以上刑之宣告，此有台灣
    台北地方法院檢察署刑案資料查註紀錄表一紙在卷可憑，本院認其經此論罪科刑
    之教訓，應知所警惕而無再犯之虞，所宣告之刑以暫不執行為適當，爰併宣告緩
    刑二年，以策自新。
據上論斷，應依刑事訴訟法第二百九十九條第一項前段、第三百條，刑法第二條第一
項前段、第一百七十五條第三項、第四十一條第一項前段、第七十四條第一款，罰金
罰鍰提高標準條例第一條前段、第二條，判決如主文。
本案經檢察官林宗志到庭執行職務。
中      華      民      國    九十      年      四      月      六      日
                              臺灣臺北地方法院刑事第一庭
                                  法    官
右正本證明與原本無異。
如不服本判決，應於判決送達後十日內，向本院提出上訴狀。
                                  書 記 官    林  明  龍
中      華      民      國    九十      年      四      月              日
附論罪科刑依據法條：
刑法第一百七十五條第三項
附表一：被告丙○○○所有遭燒燬之物
三部電腦、文件、公司產品（電子計算機、萬用手冊、電子鐘、收音機）、裝璜、辦
公桌椅、冷氣機二台。
附表二：甲○○及競研公司所有遭燒燬之物
產品配件、辦公設備、裝璜、電腦設備、文件、冷氣、衣物、家電用品


司法院資訊處製作；財團法人民間司法改革基金會備份。
